臺灣高等法院臺南分院刑事裁定　　　　　100年度抗字第105號
抗　告　人
即　被　告　黃鴻泉
選任辯護人　戴雅韻律師
上列抗告人因延長羈押案件，不服臺灣嘉義地方法院中華民國10
0年3月17日裁定（99年度選訴字第48號）提起抗告，本院裁定如
下：
    主  文
抗告駁回。
    理  由
一、本件抗告意旨略以：
(一)原裁定以本案共同被告石永鳴於偵查中雖自白，然於法院準
    備程序中翻異前詞，證人王建宗、徐進龍及呂噴泉歷次證述
    前後不一，認被告有勾串共犯及證人之虞，因而裁定延長羈
    押2月並禁止接見通信。惟：
  (1)「被告未經審判證明有罪確定前，推定其為無罪。」、「檢
    察官就被告犯罪事實應負舉證責任，並指出證明之方法。」
    ，刑事訴訟法第154條第1項及第16l條第1項分別定有明文。
    再依刑事訴訟法第l54條第2項「被告或共犯之自白，不得作
    為有罪判決之唯一證據。」之規定，對於相關犯罪行為人之
    供述，實非認定被告或其他人是否涉犯罪行為之必要證據。
  (2)綜前，被告並無誣告或賄選之犯行，原裁定僅憑證人歷次證
    述前後不一之證詞，即認被告犯罪嫌疑重大，已有不當。更
    何況，縱證人歷次證述前後不一，該證詞均係在被告收押禁
    見期間所為，與被告無關，原裁定以此理由延長羈押，剝奪
    被告之身體自由權，顯不妥當，亦有違上開最高法院之裁定
    要旨。
  (3)再被告患有心臟病、冠狀動脈粥樣硬化、糖尿病及精神官能
    性憂鬱症等疾病(相關病歷前已呈庭)，無端波及此案件，並
    遭羈押禁見，僅短短數月，被告自92公斤遽瘦至8O公斤，身
    體狀況每況愈下，時感頭暈目眩，有即時就醫治療之必要。
    被告所犯並非重罪，且已據實陳述，原裁定以被告羈押禁見
    期間，其他共犯、證人供述不一為唯一理由，延長羈押，不
    當至明。
(二)又偵查期間，檢察官對於被告（99年度選偵字第182號）及
    同案被告王建宗（99年度選偵字第19I號）聲請延長羈押之
    理由相同，嗣王建宗雖仍否認犯行，檢察官以相關的證人、
    共犯均已傳喚完畢，相關的證據亦經保全，已無勾串證人之
    虞，及偽造變造證據之虞，無羈押必要而聲請撤銷羈押（參
    見99年1O月15日之偵訊筆錄），原延長羈押之理由既相同，
    撤銷羈押卻未相同處理，已有不當。而由上開敘述亦明，本
    案應無勾串證人、偽造變造證據之虞。為此，請求撤銷原裁
    定，以維權益，至感德便。
二、按被告有無繼續羈押之必要，應許由法院斟酌訴訟進行程度
    及其他一切情事而為認定。最高法院46年度台抗字第6號著
    有判例可參，且刑事訴訟法第一百零一條第一項所規定「犯
    罪嫌疑重大」，此項實質要件之關鍵在於「嫌疑」重大，而
    非「犯罪」重大，蓋嫌疑重大者，係指有具體事由足以令人
    相信被告可能涉嫌其被指控之犯罪，與認定犯罪事實所依憑
    之證據需達無合理懷疑之程度，尚屬有別，故法院決定羈押
    與否，自毋庸確切認定被告有罪，僅需檢察官出示之證據，
    足使法院相信被告極有可能涉及被訴犯罪嫌疑之心證程度即
    屬已足。因此，被告實際是否成立犯罪，乃本案審判程序時
    實體上應予判斷之問題，並非法院裁定是否羈押或應否准許
    延長羈押或具保停止羈押或撤銷羈押之審查要件。再按有繼
    續羈押之必要者，得於期間未滿前，經法院依第一百零一條
    或第一百零一條之一之規定訊問被告後，以裁定延長之，刑
    事訴訟法第一百零八條第一項前段定有明文。從而刑事被告
    經法官訊問後，認為犯罪嫌疑重大，而有刑事訴訟法第一百
    零一條第一項各款情形之一者，非予羈押，顯難進行追訴、
    審判或執行，得羈押之，前開情形仍然存在，有繼續羈押之
    必要者，自得依上開規定裁定延長羈押。應否羈押或延長羈
    押，法院固應按訴訟進行之程度、卷證資料及其他一切情事
    斟酌之，然此畢竟非依證據認定犯罪事實之終局判決，而係
    在偵查或審判程序中為保全訴訟程序進行及判決確定後執行
    之手段，是羈押或延長羈押被告係以被告犯罪嫌疑是否重大
    、有無羈押事由及必要性為審酌之依據。
三、本件抗告人即被告涉犯違反公職人員選舉罷免法等案件，經
    檢察官起訴於99年10月21日將本案卷宗及證物送交原審法院
    ，經原審訊問被告及審閱相關卷證，於99年10月21日以其罪
    嫌重大，並有刑事訴訟法第101條第1項第2款規定之事由，
    且有羈押之必要，於99年10月21日裁定予以羈押，因羈押原
    因未消滅復於100年1月21日延長羈押二月。茲因被告羈押期
    間將屆滿，經原審法院於100年3月14日訊問被告後，參酌檢
    察官及辯護人之意見，認抗告人即被告涉犯刑法第169條第1
    項誣告罪嫌及涉犯公職人員選舉罷免法第99條第1項之投票
    行賄罪嫌部分事證明確，足認被告涉嫌前開犯罪嫌疑重大。
    其次，認被告另有勾串其他共同被告石永鳴及證人王建宗、
    徐進龍及呂噴源之虞，非予羈押，顯難進行審判程序，有羈
    押之必要，而認羈押被告之原因及必要仍然存在，爰依刑事
    訴訟法第101條第1項第2款規定，裁定自100年3月21日起延
    長羈押2月。
四、
(一)抗告意旨主張：抗告人否認涉犯公職人員選舉罷免法及誣告
    等犯行，亦無串證之虞而無羈押必要云云，經查，本件業經
    原審法院審酌抗告人涉犯誣告罪嫌部分，業據證人即同案共
    同被告王建宗、徐進龍、證人翁世宗等人證述綦詳，復有燒
    錄光碟、數位錄放影機等證物在卷可稽，另涉犯公職人員選
    舉罷免法第99條第1項之投票行賄罪嫌部分，亦有證人呂噴
    源、王李淑雲、高坤振等人證詞可憑，綜觀相關資料，認被
    告犯罪嫌疑重大，另抗告人否認犯行部分，仍尚有其他證人
    王建宗、徐進龍及呂噴源及共同被告石永鳴等人需予進行交
    互詰問查證，有相當理由足認抗告人仍有勾串共犯、證人之
    虞，非予羈押顯難進行審判或執行，認對其續予羈押處分係
    適當、必要，且就司法追訴之國家與社會公益、其等人身自
    由之私益兩相利益衡量，認本案羈押事由及必要性仍然存在
    ，原羈押原因仍在，而在上開羈押期間屆滿前，於訊問抗告
    人後，因之適用刑事訴訟法第101條第1項第2款規定，裁定
    自100年3月21日延長羈押2月，經核並無不合，亦與比例原
    則無違，認事用法並無違誤。
(二)抗告意旨另以：伊有心臟病、糖尿病及憂鬱症之病情，請求
    就醫治療云云，經本院函查法務部矯正署嘉義看守所，結果
    為：「黃員自述罹患心臟病(疑似心律不整)有4~5年病史，
    糖尿病及憂鬱症各有4年、3年病史，該員於本所羈押期間因
    糖尿病、胃部不適、皮膚疾患，於所內看診持續服用藥物控
    制，另自述憂鬱症病情，於99年8月31日看診所內精神科，
    診斷為焦慮狀態，經開藥服用後，未再就此病症看診所內精
    神科，目前精神尚可，生命徵象穩定，收容期間本所依醫囑
    續予妥適照護」等語，有該所100年4月8日嘉所衛字第10000
    01409號函及檢附收容人病況說明書、暨所內公費診療紀錄
    在卷可參，顯見被告尚無刑事訴訟法第114條各款所示必須
    停止羈押之原因。
(三)抗告人另指摘同案被告王建宗業經檢察官以無羈押必要而聲
    請撤銷羈押在卷，就抗告人延長羈押為不當云云，惟查是否
    予以羈押，尚須經審酌是否有「非予羈押，顯難進行追訴、
    審判或執行」之羈押必要，且是否羈押同案被告王建宗，與
    本件抗告人是否具有羈押原因及羈押必要之認定尚屬無涉，
    亦難以此主張被告受延長羈押裁定為無理由，是抗告意旨指
    摘原審違法云云，亦屬無理由。
五、綜上所述，原審於羈押期限屆滿前，審酌卷證資料及其他一
    切情事後，裁定延長羈押，經核並無不當，抗告人執上開抗
    告意旨，指摘原裁定為不當云云，均為無理由，應予駁回。
六、據上論結，應依刑事訴訟法第412條，裁定如主文。
中    華    民    國   100    年    4     月    20    日
                  刑事第四庭    審判長法  官  吳志誠
                                      法  官  彭喜有
                                      法  官  羅心芳
以上正本證明與原本無異。
不得再抗告。
                                      書記官  劉清洪
中    華    民    國   100    年    4     月    20    日